臺灣新竹地方法院行政訴訟判決　　　　                                        110年度交字第183號
原      告  吳庭儀  
被      告  交通部公路總局新竹區監理所

代  表  人  吳季娟  
訴訟代理人  胡惠茹  
上列當事人間交通裁決事件，原告不服被告民國110年6月23日竹
監裁字第50-E00000000號違反道路交通管理事件裁決，提起行政
訴訟，本院判決如下：
    主      文
原告之訴駁回。
訴訟費用新臺幣參佰元由原告負擔。
    事實及理由
一、程序事項：
    本件因屬不服被告所為道路交通管理處罰條例(下稱道交條
    例)第56條第1項之裁決而提起撤銷訴訟，依行政訴訟法第23
    7條之1，應適用交通裁決事件訴訟程序，復依行政訴訟法第
    237條之7規定，不經言詞辯論，逕行裁判。
二、事實概要：
    原告所有車號00-0000號自用小客車（下稱系爭車輛）於民
    國109年12月19日9時30分許，在新竹縣○○市○○街00號對面（
    下稱系爭地點）占用車道停車，經民眾報案而由新竹縣政府
    警察局竹北分局（下稱舉發機關）員警至現場查看確認違規
    事實後，製單舉發「在顯有妨礙他車通行處所停車」之違規
    行為，原告不服提出申訴，經舉發機關查復後，仍認原告有
    該違規行為，被告依道交條例第56條第1項第5款之規定，於
    110年6月23日開立竹監裁字第50-E00000000號違反道路交通
    管理事件裁決書（下稱原處分），裁處原告罰鍰新臺幣（下
    同）1200元（本案經重新審查，因處罰主文罰鍰金額
    誤植，應更正為「罰鍰新臺幣玖佰元整」，並已重新送達）
    ，原告不服，提起本件訴訟。
三、原告起訴主張：
    原告申訴於109年12月9日竹北派出所，且於違規單接收時11
    0年3月3日電告舉發同樣停於路旁白線7189-TR車輛，經員警
    到場告知並無違規情事，原告質疑執法是否兩套標準。110
    年3月8日原告向監理機關遞送申訴單，並檢附連日拍攝相片
    舉證，本處所一直停放三部車輛，歷經1個月的車輛停放拍
    照，不知裁罰單位為何漠視舉證。竹北派出所執法不公，紅
    線停車不舉發違規單，原告車輛停放處是一排3台裡的第2台
    ，若第1台沒違規，中間第2台，何來違停之理。被告最終裁
    決書標示原告車輛是停在顯有妨礙他車通行處所停車為由，
    懇請明辯公理查核等語。並聲明：撤銷原處分，訴訟費用由
    被告負擔。
四、被告則答辯：
(一)案經竹北分局110年3月30日竹縣北警交字第1103600749號函
    覆略以，本案係員警接獲報案至現場查看，系爭車輛確實停
    放該處，為單線雙向車道，雖非禁止臨時停車處所，惟該車
    輛停放左側仍有一半以上車身占用部分車道，依一般客觀條
    件下，若車輛經過時，因所剩下車道寬度不足以車輛通行，
    勢必會跨越至對向車道，影響車輛通行，若有往來兩車以上
    交會時，不僅須自系爭車輛旁繞行，更可能因其停車占用部
    分車道之阻礙，而導致會車困難等語。
(二)本案經檢視舉發影像，系爭車輛於竹北市新民街車道上跨越
    路面邊線停車，且明顯有超過一半之車身(車寬1.69公尺)停
    於車道(3公尺)上，已導致車道僅剩約2公尺之寬度可供後方
    車輛通行，若通行之車輛按前揭安全規則之規定，保持適當
    之間隔距離，恐有跨越分向限制線而違規駛入來車之車道之
    可能，系爭車輛所停放之位置明顯有妨害其他車輛通行之行
    為，爰以在顯有妨礙他車通行處所停車舉發並無違誤。
(三)另有關原告指陳現場有數輛車違規停放，似有執法不公一事
    ，經查員警於當日係接獲勤務指揮中心轉報民眾報案內容始
    前往舉發，並針對前揭地點相同之違規予以舉發，並非僅針
    對系爭車輛，未有選擇性執法之情事，且按憲法上之平等原
    則乃係要求行政機關對於事物本質上相同之事件作相同之處
    理，形成行政自我拘束；且憲法上之平等原則係指合法權利
    義務之平等，並不包含違法行為，均不予以取締制裁之不法
    平等。是以，平等原則並非賦予人民得比附援引其他交通違
    規之例，而要求行政機關得不予舉發、裁罰。是以，原告難
    執此為其系爭車輛違規停車之免罰事由，本案違規事實明確
    ，仍應依法裁處等語。並聲明：請求判決駁回原告之訴。
五、本院之判斷：
(一)按「汽車駕駛人停車時，在顯有妨礙其他人、車通行處所停
    車，處新臺幣600元以上1200元以下罰鍰。」道交條例第56
    條第1項第5款定有明文。道路交通安全規則第112條第1項第
    9款及第2項規定：「汽車停車時，應依下列規定：九、顯有
    妨礙其他人、車通行處所，不得停車。汽車停車時應依車輛
    順行方向緊靠道路邊緣，其前後輪胎外側距離緣石或路面邊
    緣不得逾四十公分。」，另按道路交通標誌標線設置規則第
    183條規定：「路面邊線，用以指示路肩或路面外側邊緣之
    界線。其線型為白實線，線寬為十五公分，整段設置。但交
    岔路口及劃設有禁止停車線、禁止臨時停車線處或地面有人
    行道之路段得免設之。」。又違反道路交通管理事件統一裁
    罰基準及處理細則第1條亦規定：「本細則依道路交通管理
    處罰條例第九十二條第四項規定訂定之。」第2條第1項規定
    ：「處理違反道路交通管理事件之程序及統一裁罰基準依標
    細則之規定辨理。」「前項統一裁罰基準，如附件違反道路
    交通管理事件統一裁罰基準表....」核以上規定，係基於母
    法之授權而訂定，且其內容並未抵觸母法，被告據以適用，
    於法並無不法，合先敘明。
(二)本件原告於上開時間將系爭車輛停放於系爭地點，經民眾報
    案而由舉發機關員警到場處理，認定系爭車輛占用車道妨礙
    他車及行人通行，乃填製通知單逕行舉發等情，有舉發通知
    單、陳述單、報案紀錄單、職務報告、新竹縣政府警察局竹
    北分局110年3月30日竹縣北警交字第1103600749號、110年8
    月30日竹縣北警交字第1103601934號函、原處分書、違規採
    證彩色照片等（見本院卷第77-121頁）附卷可憑，是此一違
    規事實應堪認定。本件之爭點應為原告停車之行為是否符合
    道交條例第56條第1項第5款規定「顯有妨礙他車通行處所停
    車」要件？茲論述如下。
(三)原告雖主張系爭地點一直都可停車，也天天都有車停放，系
    爭車輛係停放於白線處，應屬合法停車處所云云，惟查，本
    件原告停放系爭車輛之位置，觀諸卷附舉發照片（見本院卷
    第115-117頁），明顯可見系爭地點為雙向通車之車道（雙
    向各1個車道），原告於系爭地點違規停車佔用幾乎一半道
    路，且該車道寬度為3公尺，經員警現場量測無誤，有職務
    報告及所附現場照片在卷可參(見本院卷第100頁)，已導致
    車道僅剩約2公尺之寬度可供後方車輛通行，如要通行須跨
    越至對向車道之事實，至為明確；準此，依系爭車輛停放佔
    據道路一側，使其他車輛通過時，需繞行其左側始得通行等
    情，足認本件系爭車輛停放系爭地點之位置，確已合致道交
    條例第56條第1項第5款規定「在顯有妨礙他車通行處所停車
    」之要件事實，洵可認定。縱如原告所稱，系爭違規地點係
    畫設白線，然原告並非緊貼路邊白實線停靠，而係占用車道
    ，原告將系爭車輛停放佔據道路一側，導致減縮車輛可得通
    行之寬度，倘若如有其他車輛行經該處，抑或是有雙向車輛
    面對會車時，原告系爭車輛停於此處，勢必顯然妨害其他車
    輛之行駛，增加車輛相互間擦撞之危險；況此等因違規停車
    致生交通事故之案件，於新聞或平面媒體報導中屢見不鮮，
    原告對此要難諉為不知。查原告於前揭時、地，將系爭車輛
    違規停放佔用幾乎一半道路，致原道路之寬度減縮，造成同
    車道後方之車輛駕駛人，因須跨越車道通行，而有遭他車撞
    擊之風險，進而對於公眾或該車道往來通行時造成阻礙，更
    遑論大型車輛或救護、消防等車輛之緊急通行需求，對於該
    處之交通秩序及其他用路人之權益難謂無影響，而顯有妨礙
    他車通行之情，參以本件違規行為乃經民眾報案者，亦足認
    本件違規停車行為確已妨礙他車通行。再佐以道交條例第56
    條第1項之規定，係將「在設有禁止停車標誌、標線之處所
    停車」（第4款）與「在顯有妨礙其他人、車通行處所停車
    」（第5款），併列為該條違規停車之處罰事由，由其立法
    體系觀之，足見駕駛人在顯有妨礙他人、車通行處所停車之
    違規處罰，不以該停車處劃設有禁止停車之標誌或標線為必
    要，是系爭地點固然未劃設禁止停車紅色標線，原告仍不得
    有在顯有妨礙他車通行處所停車之行為，故原告以停車地點
    為白線為由主張應撤銷原處分，尚難採為對其有利之斟酌。
(四)再者，道交條例第56條第1項第5款之規定，係以在顯然妨礙
    其他人、車輛通行之處所停車為處罰之構成要件，觀其立法
    意旨，係為消除道路任意停放車輛，以維護交通秩序，避免
    交通秩序紊亂，從而，依上揭法條之文義及規範目的觀之，
    倘駕駛人之停車，依客觀情況，已明顯導致妨礙其他人、車
    通行或阻礙交通順暢，即可認已違規，自非以受處分人主觀
    感受為判斷基準，執此，舉發機關員警可經具體判斷該車輛
    之停靠位置、該路段之道路寬、窄，人、車流通量之大小，
    人、車通行時是否顯受到妨礙等因素為綜合判斷依據。由此
    足認，原告之系爭車輛於上開時間，在系爭地點占用車道停
    車，確有「在顯有妨礙他車通行處所停車」之違規行為，堪
    以認定。
(五)至原告主張系爭車輛前後方尚有違停車輛並未被警方取締，
    認有執法不公、雙重標準等情，惟查，本件舉發機關員警乃
    接獲新竹縣政府警察局勤務指揮中心受理110報案內容始前
    往舉發，並針對前揭地點相同之違規予以舉發，並非僅針對
    原告之系爭車輛，未有選擇性執法之情，有新竹縣政府警察
    局竹北分局110年8月30日竹縣北警交字第1103601934號函在
    卷可按(見本院卷第95頁)，原告此部分主張並不足採。且按
    遵守法規為國民之責任，自不得以他人違規行為尚未被取締
    或有無取締，而執以自己亦可以不遵守規定之適法理由，亦
    即不得主張不法之平等，附此敘明。
(六)綜上所述，原告確有於前開時、地，將系爭車輛在顯有妨礙
    他車通行處所停車之違規行為，被告依道交條例第56條第1
    項第5款之規定，裁處原告罰鍰900元，尚無違誤。原告執前
    詞指摘原處分不當，訴請撤銷原處分，為無理由，應予駁回
    。
(七)本件判決基礎已臻明確，兩造其餘之攻擊防禦方法經本院斟
    酌後，核與判決不生影響，無一一論述之必要，併予敘明。
六、本件第一審裁判費為300元，應由原告負擔，爰確定第一審
    訴訟費用額如主文第2項所示。
七、據上論結，本件原告之訴為無理由，依行政訴訟法第237條
    之8第1項、第98條第1項前段，判決如主文。
中　　華　　民　　國　　110 　年　　12　　月　　29　　日
                       行政訴訟庭  法  官  林南薰
以上正本係照原本作成。
如不服本判決，應於送達後20日內，向本院提出上訴狀並表明上
訴理由（原判決所違背之法令及其具體內容或依訴訟資料可認為
原判決有違背法令之具體事實），其未表明上訴理由者，應於提
出上訴後20日內向本院補提理由書（均須按他造人數附繕本），
如未按期補提上訴理由書，則逕予駁回上訴。
中　　華　　民　　國　　110 　年　　12　　月　　29　　日
                                   書記官  陳麗麗